臺灣高等法院花蓮分院刑事判決　　　　 95年度上訴字第281號
上　訴　人　臺灣臺東地方法院檢察署檢察官
上　訴　人
即　被　告　壬○○
選任辯護人　王丕衍律師
上　訴　人
即　被　告　辛○○
選任辯護人　簡燦賢律師
上　訴　人
即　被　告　寅○○
上　訴　人
即　被　告　乙○○
上二人共同
選任辯護人　邱聰安律師
上　訴　人
即　被　告　丑○○
選任辯護人　邱聰安律師
上　訴　人
即　被　告　庚○○
被　　　告　己○○
被　　　告　甲○○
被　　　告　丁○○
上四人共同
選任辯護人　陳信伍律師
上列上訴人等因被告等貪污等案件，不服臺灣臺東地方法院94年
度訴字第29號中華民國95年 8月31日第一審判決（起訴案號：臺
灣臺東地方法院檢察署92年度偵字第1557號），提起上訴，本院
判決如下：
    主  文
原判決關於丑○○竊盜及定執行刑部分，暨寅○○、乙○○部分
均撤銷。
丑○○連續結夥三人竊盜，處有期徒刑壹年陸月。
寅○○、乙○○無罪。
其他上訴駁回。
丑○○第二項所處之刑與駁回上訴部分所處之刑，應執行有期徒
刑參年，褫奪公權貳年。
    事  實
一、壬○○曾於民國（下同）86年間因竊盜罪，經本院判處有期
    徒刑 6月確定，於86年12月31日執行完畢出監。緣庚○○係
    臺東縣警察局成功分局長濱分駐所（以下簡稱長濱所）警員
    ，為依據法令從事於公務且係有調查職務之人員；而子○○
    （另由原審法院以簡易判決處刑）、壬○○ 2人在臺東縣長
    濱鄉內從事砂石買賣， 2人所有之砂石車在長濱經常超載行
    駛，且子○○所有之砂石車復因並無牌照，因此 2人極思以
    賄賂方式打點長濱所警員。子○○乃於91年 7月15日，先向
    與長濱所警員均甚熟識之辛○○（綽號「發哥」）表示願與
    壬○○共同出資向長濱所之警員行賄。迨91年 7月25日晚間
    ，因丑○○3女滿月，宴請庚○○及子○○等人，席間與長
    濱所警員甚為熟識之丑○○向子○○表示小郭（即庚○○）
    最近很「哈錢」，要子○○先「借」新臺幣（下同）2萬元
    給庚○○等語，暗示子○○向庚○○行賄，子○○因其在臺
    東縣長濱鄉內盜採砂石，且以無車牌砂石車載運砂石，為躲
    避取締，乃基於對公務員關於違背職務行為行賄之概括犯意
    ，並與丑○○基於共同犯意聯絡，於次日上午在長濱鄉忠勇
    村3鄰上三崙1號丑○○住處內，將現金2萬元交予丑○○後
    ，由丑○○於同日在臺東縣長濱鄉長濱國小前廣場，將上述
    2 萬元賄賂轉交予庚○○收受，此後子○○即常透過丑○○
    詢問庚○○長濱所路檢時、地，而躲避取締，而子○○之前
    開無照砂石車則果自此後均未再為警方查獲。嗣同年月27、
    28 日左右，子○○承前基於對公務員關於違背職務行為行
    賄之概括犯意，另與壬○○、辛○○基於共同犯意聯絡，在
    壬○○臺東縣長濱鄉長濱村長濱255號住處議定：由子○○
    出6萬元、壬○○出4萬元，共同擬以10萬元交辛○○將持往
    長濱所行賄。嗣因子○○認曾已先行交付2萬元予庚○○及
    並於滿月酒當日為甲○○借款1萬元，乃改變主意僅願支付3
    萬元賄款，而壬○○亦僅願支付與子○○相同之數額，子○○、壬○○遂各自交付3萬元予辛○○，由辛○○則於同年8
    月下旬某星期假日下午，在臺東縣長濱鄉長濱村城子埔8之2
    號住處內，將子○○、壬○○行賄之意轉告丁○○，並擬將
    6萬元之賄賂交予丁○○，惟為丁○○當場拒絕。
二、丑○○與子○○、劉光福（以上子○○、劉光福2人已另不
    起訴處分確定）基於意圖為自己不法所有之概括犯意聯絡，
    共同於經濟部水利署第八河川局發包之「長濱鄉三間村海邊
    消波塊工程」在91年4、5月施工期，連續3日利用無人看管
    之際，由丑○○操作挖土機，另僱用不知情之寅○○及乙○○駕駛砂石車，結夥盜採砂石而竊取該工程所產出之砂石約
    60 餘車（每車砂石約15立方公尺），分別先載運至子○○
    所承租之三間村後山、大俱來後山等地，由劉光福駕駛怪手
    在三間村後山將運來之砂石卸下堆放2、3日後，再僱用不知
    情之乙○○載運至子○○所經營之宏韋砂石廠處理後出售牟
    利。
三、案經法務部調查局東部地區機動工作組移送臺灣臺東地方法
    院檢察署檢察官偵查起訴。
    理  由
甲、上訴駁回部分：
壹、有罪部分：
一、程序方面：按被告以外之人於審判外之言詞或書面陳述，除
    法律有規定者外，不得做為證據；被告以外之人於偵查中向
    檢察官所為之陳述，除顯有不可信之情況者外，得為證據；
    被告以外之人於檢察事務官、司法警察官或司法警察調查中
    所為之陳述，與審判中不符時，其先前之陳述具有較可信之
    特別情況，且為證明犯罪事實存否所必要者，得為證據；被
    告以外之人於審判外之陳述，雖不符前四條之規定，而經當
    事人於審判程序同意作為證據，法院審酌該言詞陳述或書面
    陳述作成時之情況，認為適當者，亦得為證據。當事人、代
    理人或辯護人於法院調查證據時，知有第159條第1項不得為
    證據之情形，而未於言詞辯論終結前聲明異議者，視為有前
    項之同意，刑事訴訟法第159條第1項、第159條之 1第2項、
    第159條之2、第159條之5分別定有明文。是以被告以外之人
    於檢察事務官、司法警察官或司法警察調查中所為之陳述，
    倘與法院審理時不符，先前之陳述具有較可信之特別情況，
    且為證明犯罪事實存否所必要者，自得為證據；若與本院審
    理時所述相符，僅詳略有別，則由法院加以相互補充印證，
    自不違法。故被告以外之人於檢察事務官、司法警察官或司
    法警察調查中所為之陳述，與法院審理時證述相符者，自非
    不得以其於檢察事務官、司法警察官或司法警察調查中所為
    之陳述作為證據。查上訴人即被告（以下簡稱被告）辛○○
    部分，雖被告丁○○於原院審理時，並未轉為證人為證述，
    惟被告辛○○於本院審理時，即表示對丁○○部分之證據能
    力並無意見；依前開說明，本院自得以丁○○於檢察事務官
    、司法警察官或司法警察調查中所為之陳述作為證據，均合
    先敘明。
二、訊之上訴人即被告（以下簡稱被告）被告庚○○、丑○○、
    壬○○均矢口否認有上開犯行。被告庚○○辯稱：從未向子
    ○○借錢，與子○○亦無金錢往來，亦未曾在長濱國小前收
    受丑○○交付 2萬元，僅有跟丑○○之互助會，若有必要也
    會向丑○○借錢，本件應係子○○曾遭取締而挾怨報復云云
    。被告丑○○辯稱：子○○交付之 2萬元，是其向子○○借
    用以償還其之前向庚○○借貸之借款，並非賄賂云云。被告
    壬○○辯稱：從未行賄警員，因伊的車子有牌照，不會違規
    ，無須行賄云云。另被告辛○○則固坦承有收受同案被告子
    ○○交付之3萬元，惟矢口否認有收受被告壬○○3萬元及行
    賄之犯行，並辯稱：子○○交付之 3萬元，早已花掉用在繳
    交汽車貸款，後來在長濱街上遇到丁○○，雖有向丁○○提
    及子○○欲打點長濱所，惟即為丁○○回絕云云。
三、關於被告庚○○、丑○○、壬○○、辛○○貪污治罪條例部
    分：
（一）被告庚○○利用91年 7月25日被告丑○○女兒滿月宴請被
      告子○○等人之機會，由被告丑○○向子○○以借款名義
      索取 2萬元等情，業據證人子○○於原審審理時證稱：被
      告丑○○確有向伊表示，因被告庚○○要借 2萬元，所以
      伊才在隔日交付 2萬元予被告丑○○等語（參原審卷一第
      194 頁）。而被告丑○○於偵查中具結證稱：「（問：你
      拿 2萬元給小郭的目的是什麼？）還他錢」（參偵1557號
      卷三第 127頁）等語，足見被告丑○○確有交付被告庚○○ 2萬元無訛。又證人丑○○於調查站詢問時證稱：「因
      為小郭很缺錢，我主動向子○○表示，他的砂石車沒有牌
      照、又超載、且有盜採情事，小郭平常很照顧，現在小郭
      在哈錢，你先拿 2萬元給小郭．．．」（參偵1557號卷一
      第83頁）、「我確實有將子○○給我之現金 2萬元在長濱
      國小親手交給庚○○．．．」（參偵1557號卷二第90頁）
      ，及其於檢察官訊問時證稱：「我有跟子○○講小郭現在
      在哈錢．．．子○○就拿兩萬元給我．．．」（參偵1557
      號卷一第86頁）、「（問：你有無將兩萬元現金在長濱國
      小交給庚○○？）有」（參偵1557號卷二第96頁）等語。
      是上揭證人就被告庚○○確有收受 2萬元一情，已證述至
      為明確。
（二）雖被告丑○○嗣於原審審理時，則先供稱：與庚○○有借
      貸關係，兩萬元係要還給庚○○，之前有向庚○○借一筆
      10萬元之借款云云（參原審卷一第91頁）；嗣則證述否認
      2萬元係供行賄之用，且稱子○○交付之2萬元，是其向子
      ○○借用以償還其因庚○○跟其所起之互助會而積欠之會
      款云云（參原審卷一第186頁）；然其就向2萬元，究係償
      還庚○○借款或會款，所述已先後有所不一。且核與庚○○於調查站詢問時所述：僅參加丑○○之互助會，於91年
      9 月初有標得一會約20萬元，此外並無任何金錢往來云云
      等情（參偵1557號卷二第 9頁），亦不相符。況如依丑○○所言，係為交付庚○○得標之會款，則庚○○得標既係
      在9月間，何以被告丑○○於7月即可得知庚○○會得標，
      且須向子○○借錢以償還？是以，被告丑○○於偵查中及
      本院審理時所述，不僅先後有所不一，亦與被告庚○○之
      供述顯有抵觸，而難以憑採。再參以被告丑○○及子○○
      於調查站詢問時曾均一致證稱：事後（指 2萬元交付後）
      子○○砂石車出車時，均會透過丑○○詢問庚○○路檢時
      、地，以躲避取締等語（參偵1557號卷一第83頁反面、87
      頁、113頁反面）；且丑○○於偵查中亦自承：在交付2萬
      元予庚○○時，亦有表明係子○○所給，庚○○亦知悉等
      語（參偵1557號卷一第87頁、卷二第89頁反面）。則若被
      告庚○○確僅係向丑○○取得會款 2萬元，何須一再否認
      其情？又若僅係清償會款，丑○○又何須特別向庚○○說
      明錢係子○○所給？足見被告庚○○前開所辯未收受 2萬
      元，及被告丑○○所稱係償還借款或交付會款云云，應均
      屬事後卸責之詞，不足採信。
（三）再參以子○○之砂石車並無牌照且常超載行駛，有曾於91
      年5月至7月間為被告庚○○取締之照片 3張在卷可稽，且
      為子○○所自承。而子○○在交付 2萬元後，果即未再被
      取締，除據子○○證述在卷外，亦經證人即受僱於子○○
      之砂石車司機劉光福於原審審理時結證在卷（參原審卷一
      第 207頁）。衡以臺東縣長濱鄉幅員不大，鄉○○○道路
      僅一，砂石車量必不多之情形下，子○○之砂石車在無牌
      照此一至為顯著之違規情形下，竟仍能在長濱鄉一再行駛
      ，而仍未為警取締，則子○○與丑○○於偵查中所證稱：
      透過被告庚○○知悉路檢時、地，應屬實情。是以，被告
      庚○○確有收受丑○○所交付之2萬元，且該2萬元並非丑
      ○○為償還借款或交付借款而交予被告庚○○；且被告庚○○確有在收受 2萬元後，將長濱所路檢時、地告知被告
      丑○○轉知子○○知悉等情，應可認定。雖子○○於偵查
      中證稱：被告丑○○僅稱欲借款予被告庚○○，並未言明
      償還日期、利息，且迄今庚○○亦均未償還等語。衡以，
      公務人員索賄涉犯之貪污治罪條例係極為嚴重之犯罪，刑
      責至重，本不可能公然明白為之，索賄者常以極為隱晦、
      暗示等方式為之。觀之前開子○○之證述，本件被告庚○○雖以透過被告丑○○以所謂「借款」名義向子○○索取
      2 萬元，然此如確係借款，何以均未就償還日期、利息等
      加以約定，顯已背情理。是以子○○所謂「借款」之證詞
      ，參之前開各情，並不足為被告庚○○有利之認定。
（四）又子○○另與被告壬○○、辛○○，於95年 7月間，先議
      定由子○○出6萬元、壬○○出4萬元，共同擬以10萬元交
      辛○○將持往長濱所行賄；嗣因子○○認曾已先行交付 2
      萬元予庚○○及並於滿月酒當日為甲○○借款 1萬元，乃
      改變主意僅願支付 3萬元賄款，而壬○○亦僅願支付與子
      ○○相同之數額等情。除據證人子○○迭於偵查中及原審
      審理時均一再證述甚詳外（偵1557號卷一第37頁反面、第
      114頁反面、第117頁反面，卷二第10頁反面、第11頁、卷
      四第36頁，原審卷一第 200頁、原審卷二第41頁）；核與
      證人辛○○於偵查中及原審審理時均一致證稱：確實有收
      到子○○等所各給付之3萬元（參偵1557號卷第110頁反面
      、第 111頁反面、他字14號卷第27至28頁、第38頁、原審
      卷二第26頁），及其於偵查中證稱：有收到壬○○所交付
      之 3萬元等語（他字第14號卷第27頁、第28頁、第38頁）
      相符。況證人子○○於原審審理時復結證稱：當初伊與壬○○議定，伊出6萬元、壬○○出4萬元，係因伊車子不僅
      超載且無照牌，且伊已出了3萬元，如再出6萬元，且不總
      共出了9萬元，而壬○○才出4萬元，所以才扣除 3萬元等
      語（參本院卷一第199頁、第200頁），就2人如何分配賄
      款描述至為明確。
（五）證人辛○○雖一度翻稱被告壬○○並未交付 3萬元，被告
      壬○○亦一再矢口否認有交付賄款欲行賄長濱所警員云云
      。惟查，被告壬○○於其工作登記簿上，曾於8月15日當
      日記載「發哥，借支30000」一情（參工作登記簿１第4頁
      反面），有扣案壬○○之工作登記簿可稽。被告壬○○雖
      一再辯稱：該登記簿所稱「發哥」係指丙○○，借支3萬
      元係因丙○○要向潘卓雄購買竹筏而向伊借貸云云，並舉
      證人丙○○、潘卓雄為證；雖經證人丙○○、潘卓雄於原
      審審理時到庭作證，惟觀以扣案壬○○記載之工作簿4冊
      ，除前述記載「發哥，借支30000」係記載「發哥」外，
      並無其他關於「發哥」之記載，其餘有關於丙○○部分，
      均係記載「丙○○」而非「發哥」。輔以證人丙○○於原
      審審理時結證稱：壬○○均稱其發哥，並未有其他稱謂或
      直呼其名云云（參原審卷二第34頁），則何以同一人在相
      同之工作簿內竟為不同之稱謂記載，已與常情有違。參諸
      前開證人子○○之證詞及辛○○於偵查中之證言，已徵被
      告壬○○前揭辯解，係臨訟卸責之詞，證人丙○○、潘卓
      雄2人之證詞亦係迴護壬○○之詞，均不足採信。前開關
      於發哥借支3萬元之記載，應即係本件交付辛○○之3萬元
      無訛。從而本件子○○、被告壬○○確各有交付3萬元予
      辛○○一情，至堪認定。
（六）又子○○、壬○○各交付3 萬元予辛○○，辛○○則於同
      年 8月下旬某星期假日下午，在長濱鄉長濱村城子埔8之2
      號住處內，將 6萬元之賄賂交付予丁○○，惟為丁○○所
      拒一情，業據證人辛○○於調查站詢問時供述明確（他字
      14號卷第27頁、第38頁）；核與證人丁○○於調查站詢問
      時所證稱：「那是辛○○要我去他家喝酒聊天談事情，然
      後他忽然拿出一疊千元鈔券的新台幣要給我，跟我說 6萬
      塊錢在這裡要我拿去，我當時嚇了一跳，立即問辛○○這
      些是誰的錢？做什麼用途？辛○○告訴我這是壬○○、子
      ○○拿出來要給我的錢，我當場拒絕他，並不願意跟他再
      談論事情」（參1557號卷二第135頁）、「（問：去年7、
      8 月間辛○○有無交給你錢？）有，但是我不敢拿，我記
      得是6萬元，在辛○○家裡」（參偵1557號卷二第137頁）
      等語相符。則證人丁○○就被告辛○○確有拿出 6萬元，
      並告知係被告子○○、壬○○所出的錢一情證述至為明確
      ，而堪採信。至被告辛○○嗣後翻稱當日並未拿出現金，
      因伊手上拿了3、4千元欲買酒，被告丁○○所見應是該買
      酒的錢云云；惟前開被告辛○○確有持一疊千元鈔券欲交
      被告丁○○一情，已據被告丁○○證述明確，且3、4張與
      一疊之厚度，應截然有別，是被告辛○○翻異前詞所為之
      供述，顯係事後圖卸之詞，不足採信。本件子○○、被告
      壬○○確各有交付 3萬元予辛○○，而被告辛○○確有將
      6 萬在其家中準備交付予被告丁○○，惟為被告丁○○拒
      絕一情，亦堪認定。
（七）綜上所述，被告庚○○確有收受子○○經由被告丑○○所
      轉交之 2萬元，並因而告知丑○○長濱所路檢之時、地以
      供子○○之無照砂石車得以躲避攔查告發；及子○○復與
      被告壬○○共同各出資 3萬元交辛○○持往，欲交丁○○
      用以行賄長濱所警員，而為丁○○當場所拒等事實，均堪
      認定。本件此部分事證已甚明確，被告壬○○聲請再傳訊
      丙○○，及調閱辛○○偽證卷、其在監服刑接見通信紀錄
      部分，核無必要附此敘明。
四、按被告丑○○、壬○○、辛○○行為後，貪污治罪條例雖於
    92年2月6日公布修正，惟該法第11條第 1項論罪科刑相關規
    定並無修正變更（其中第2項雖移至第3項，但內容並未變更
    ），是自毋庸依刑法第2條第1項前段之規定予以比較。又按
    被告行為後，刑法於95年7月1日修正公布施行，惟本件被告
    壬○○關於累犯部分，因前所犯之罪為故意犯罪，是適用新
    舊法結果並無異，自應依修正後刑法第2條第1項前段，適用
    行為時刑法之規定，均合先敘明。核被告庚○○係臺東縣警
    察局成功分局長濱分駐所警員，為依據法令從事公務之人員
    ，對於違背職務之行為收受賄賂，核係犯貪污治罪條例第 4
    條第1項第5款之違背職務收受賄賂罪；被告丑○○、壬○○
    、辛○○均係犯貪污治罪條例第11條第3項、第1項之行賄罪
    。被告丑○○與子○○；被告壬○○、辛○○與子○○就行
    賄罪部分，分別均有犯意聯絡及行為分擔，各均為共同正犯
    。被告庚○○又係依法負有調查職務之人員，依貪污治罪條
    例第7條規定，就其所犯貪污治罪條例第4條第1項第5款違背
    職務收受賄賂罪，除法定本刑無期徒刑不得加重外，應依法
    加重其刑；又其所犯違背職務收受賄賂罪，情節輕微，所得
    財物在5萬元以下，併依貪污治罪條例第12條第1項減輕其刑
    ，並依法先加後減之。被告丑○○所犯行賄罪，情節輕微，
    交付之賄賂在5萬元以下，併依貪污治罪條例第12條第2項（
    原判決誤繕為第 1項應予更正）減輕其刑。另被告壬○○曾
    於86年間因竊盜罪，經本院判處有期徒刑 6月確定，於86年
    12月31日執行完畢，有臺灣高等法院被告前案紀錄表分別在
    卷可憑，5 年以內再犯本件有期徒刑以上之罪，為累犯，應
    依刑法第47條規定加重其刑。原審因依上開法律規定，再審
    酌被告庚○○身為警務人員，竟不知潔身自愛公平執法，竟
    違背職務收受賄賂，惡性非輕，且於犯罪後否認犯罪，惟所
    收受之賄賂尚輕；被告壬○○、辛○○行賄執法人員，犯罪
    情節非輕，且被告壬○○自始至終均否認犯罪，被告辛○○
    則一再翻異前詞，飾詞圖卸，犯後態度均至為不佳；被告丑
    ○○行賄執法人員，犯罪後復否認犯行，惟所交付之賄賂尚
    輕等情，分別量處有期徒刑被告6年、3年、2年6月、1 年10
    月，並均依貪污治罪條例第17條之規定，宣告褫奪公權，又
    敘明被告庚○○所收受之賄賂2萬元，併依同條例第10條第1
    項、第 2項之規定宣告追繳沒收，並於全部或一部無法追繳
    時，以其財產抵償之。認識用法及量刑，俱無不當；被告庚○○、丑○○、壬○○、辛○○提起上訴否認有此部分犯罪
    ，並無理由，應予駁回。
貳、無罪部分：
一、公訴意旨略以：
（一）庚○○、己○○係臺東縣警察局成功分局長濱分駐所警員
      ，為依據法令從事於公務之人員，於91年5至7月間某日一
      同執行勤務時，在臺東縣長濱鄉長濱村 278號益大輪胎行
      前，發現劉光福所駕駛之砂石車未懸掛車牌而加以盤查，
      並指示劉光福駕駛該無車牌砂石車隨同返回長濱所。庚○○、己○○明知上述無車牌砂石車有道路交通管理處罰條
      例第12條第1項第9款所列情形，依法應處3600元以上7200
      元以下之罰鍰，本應依職權開單告發，詎庚○○、己○○
      竟因受子○○之關說，為圖使子○○獲取不法利益，未就
      上述違法情事開單告發，即逕將上述無車牌砂石車交劉光
      福駛回，使子○○獲取3600元以上7200元以下之不法利益
      ，因認被告庚○○、己○○ 2人共同涉犯貪污治罪條例第
      6條第1項第4款之圖利罪嫌等語。
（二）緣91年7月25日之晚間，丑○○藉3女滿月機會，宴請庚○○及子○○等人，席間丑○○並向子○○表示小郭（即庚○○）最近很「哈錢」，要子○○先拿2萬元給庚○○等
      語，暗示子○○向庚○○行賄。而當時亦同在場之綽號「
      軟絲仔」之長濱所警員甲○○見機，亦基於就公務員違背
      職務行為索賄之意思，向子○○表示欲向子○○「借」1
      萬元。子○○則因其在臺東縣長濱鄉內盜採砂石並以右開
      無車牌砂石車載運所竊得之砂石，為恐繼續遭甲○○等長
      濱所警員取締，乃基於就公務員違背職務行為行賄之意思
      ，於次日上午，在長濱鄉長安旅社前，將現金1萬元之賄
      賂交付甲○○收受，因認被告甲○○涉犯貪污治罪條例第
      4條第1項第5款之對於違背職務收受賄賂罪嫌等語。
（三）緣子○○、壬○○因渠 2人在臺東縣長濱鄉內盜採砂石，
      且所使用之車輛均有超載之情事，子○○之車輛更有無車
      牌而行駛道路之情形，為恐繼續遭長濱所警員取締查緝，
      乃於91年 7月中旬前後某日在右述丑○○住處內，與辛○○基於犯意之聯絡，共謀向長濱所之警員行賄，此後並由
      子○○、壬○○2人各出3萬元交辛○○轉交長濱所警員以
      行賄。辛○○則於同年 8月間某假日下午，在長濱鄉長濱
      村城子埔8之2號住處內，將子○○、壬○○行賄之意轉告
      丁○○，並基於與子○○、壬○○共同就違背公務員職務
      行為行賄之犯意聯絡，將 6萬元之賄賂交付予丁○○收受
      ，而丁○○於收受上述賄款後，出於不明之原因，將該筆
      賄款寄放予辛○○處，因認被告丁○○涉犯貪污治罪條例
      第4條第 1項第5款之對於違背職務收受賄賂罪嫌等語。
二、按犯罪事實應依證據認定之，無證據不得認定犯罪事實，刑
    事訴訟法第154條第2項定有明文。又認定犯罪事實所憑之證
    據，雖不以直接證據為限，間接證據亦包括在內；然而無論
    直接或間接證據，其為訴訟上之證明，須於通常一般之人均
    不致有所懷疑，而得確信其為真實之程度者，始得據為有罪
    之認定，倘其證明尚未達到此一程度，而有合理之懷疑存在
    時，事實審法院復已就其心證上理由予以闡述，敘明其如何
    無從為有罪之確信，因而為無罪之判決，尚不得任意指為違
    法；認定犯罪事實應依證據，為刑事訴訟法所明定，故被告
    否認犯罪事實所持之辯解，縱屬不能成立，仍非有積極證據
    足以證明其犯罪行為，不能遽為有罪之認定（最高法院76年
    台上字第4986號、30年上字第1831號判例參照）。次按貪污
    治罪條例第6條第 1項第4款之圖利罪，必以為自己或第三人
    圖取不法利益之犯意，始克當之，而有無此項犯意，須以證
    據認定之，不得以公務員失當行為之結果，使人獲得不法利
    益，遽行推定其自始即有圖利他人之犯意；而行為人是否意
    在圖利，須依具體證據憑以認定，非可以行為之結果因使他
    人獲益，或措施之不當，因使人得利，即據以推定自始即有
    圖利他人之犯意（最高法院73年度台上字第5900號、83年度
    台上字第1132號判決參照）。
三、訊之被告庚○○、己○○堅詞否認有何上開圖利犯行，並均
    辯稱：劉光福所駕駛之無牌砂石車，並非渠等攔檢，而係停
    放在路邊，劉光福已進入益大輪胎行，並非行駛中狀態，自
    不得開單等語。被告甲○○則辯稱：長濱鄉並無長安旅社，
    與子○○、丑○○並無任何金錢往來，更未收取 1萬元等語
    。被告丁○○則辯稱：當時辛○○確實有拿錢出來，伊並未
    收取即加以拒絕，如係收賄，豈有仍將賄款寄放在行賄人之
    處等語。經查：
（一）被告庚○○、己○○於91年5至7月間某日，確有盤查劉光
      福所駕駛之無照砂石車，且嗣後未開單舉發一情，業據被
      告庚○○、己○○分別供承在卷，核與證人劉光福之證述
      相符。然證人劉光福於原審審理時到庭結證稱：警察經過
      益大輪胎行，看見伊車未掛車牌，即下車加以盤查，當時
      伊準備前往益大輪胎行修理輪胎，剛停車尚未下車，警察
      有詢問伊車子係從何處過來，要開往何處，並告知該車未
      掛車牌，要伊將車子開至長濱所等語。足見當時證人劉光
      福停車未幾，警員庚○○、己○○即已上前盤查，且詢問
      尚未下車之劉光福車子去處等情，已與被告庚○○、己○○所辯互有齟齬。而觀諸被告庚○○、己○○於偵查中曾
      供稱：並未注意劉光福所駕駛之車輛無牌照，會將之帶回
      分駐所係因懷疑該車上載之砂石來源云云，渠等先後之供
      述已有所不一而難以憑採，證人劉光福所證之情節應較可
      信。且證人子○○對於是否前往長濱所先後已論述有所不
      一，而被告丑○○則始終否認有前往長濱所。而警員管理
      交通秩序取締交通違規，一般並非一有違規即必加以取締
      ，反之僅以勸導、告誡之方式，亦屬常見，甚且在法律有
      重大修正或新處罰之規定時，由主管機關以全國一致之方
      式，先訂一特定期間以宣導代替舉發處罰之方式者，亦非
      鮮見。是以苟非確有圖利或其他不法之目的，不能僅因單
      純之不為舉發，即遽認警員有圖利之犯意及犯行。本件被
      告庚○○、己○○固未對劉光福所駕駛之車輛開單舉發，
      惟在無積極證據足以證明被告庚○○、己○○確有圖利之
      犯意及犯行之情形而故意不予舉發之情形下，本罪疑惟輕
      之法則，自仍應為被告庚○○及己○○有利之認定。
（二）被告甲○○確有參加91年 7月25日被告丑○○女兒滿月酒
      ，且有向子○○表示欲借款 1萬元，且長濱鄉確有長安旅
      社一情，業據證人子○○於偵查中及本院審理時證述明確
      ，被告甲○○否認有向子○○借支 1萬元，已難採信。惟
      被告甲○○究係何原因而向子○○「借」 1萬元，並無其
      他積極證據足以顯示被告甲○○有如公訴人所指關於違背
      職務之行為，則縱證人子○○主觀希望討好被告甲○○，
      亦不能遽以推論被告甲○○係基於關於違背職務之行為而
      收受 1萬元賄賂，是依首揭說明及判例意旨，自應為被告
      甲○○有利之認定。
（三）被告丁○○確有於91年 8月間某日前往被告辛○○家中，
      且辛○○確拿出現金欲行賄長濱所而交被告丁○○一情，
      除據被告丁○○坦承在卷外，核與被告辛○○所證述之情
      節大致相符。證人辛○○雖曾於偵查中一度證稱：丁○○
      有先將錢拿在手中，過了一會兒，即交還並稱這錢先由其
      保管，等要用時再拿等語。惟此項證言不僅為被告丁○○
      一再堅詞否認，並以前開情詞置辯，而被告辛○○事後亦
      改稱，其說要行賄時，丁○○即加以拒絕等語。再衡以被
      告辛○○原即係為行賄長濱所警員而非僅被告丁○○1人
      ，被告丁○○若確有意收賄，豈有任將賄款寄放在行賄人
      處之理。且在無其他積極證據證明被告丁○○確有收賄之
      犯意之情形下，前開被告辛○○之證詞即使屬實，亦不能
      排除被告丁○○或礙於與辛○○熟識遂保留情面而委婉加
      以拒絕之可能。從而被告辛○○之證述前後既已不一而有
      瑕疵，在並無其他積極證據足以證明被告丁○○確有收賄
      之犯意及犯行，僅於收受後暫寄在辛○○處，則依首揭說
      明及判例意旨，自仍應為被告丁○○有利之認定。
（四）綜上所述，依公訴人所舉證據，尚無法確切證明被告庚○○、己○○有公訴人所指圖利犯行、被告甲○○及丁○○
      有公訴人所指之違背職務收受賄賂犯行。此外，本院復查
      無其他積極證據足以證明被告庚○○、己○○、甲○○、
      丁○○確有公訴人所指犯行，自屬不能證明被告等有此部
      分犯罪。原審因之對此部分為無罪之判決，尚無不當；檢
      察官就此部分之上訴，核無理由，應予駁回。
乙、撤銷改判部分：
壹、被告丑○○竊盜部分：
一、被告丑○○與子○○、劉光福，利用經濟部水利署第八河川
    局發包之「長濱鄉三間村海邊消波塊工程」，在91年4、5月
    施工期，連續3日利用無人看管之際，由丑○○操作挖土機
    ，結夥盜採砂石而竊取該工程所產出之砂石約60餘車，並僱
    用不知情之寅○○及乙○○駕駛砂石車，分別先載運至子○○所承租之三間村後山、大俱來後山等地，由劉光福駕駛怪
    手在三間村後山將運來之砂石卸下堆放2、3日後，再由子○○僱用不知情之乙○○載運至子○○所經營之宏韋砂石廠處
    理後出售牟利一情，業據被告丑○○在本院坦承不諱，核與
    子○○於調查站詢問、偵查中（參偵1850號卷一第 135頁、
    卷二第18、19頁），劉光福於調查站詢問、偵查中（參偵第
    1850號卷二第 9、10、27頁），所證述情節相符。是被告丑
    ○○此部分犯行事證明確，亦堪認定。
二、按被告行為後，刑法於95年7月1日修正公布施行，刑法第56
    條連續犯之規定，業修正公布刪除，則被告被告丑○○之竊
    盜犯行，因行為後新法業已刪除連續犯之規定，此刪除雖非
    犯罪構成要件之變更，但顯已影響行為人刑罰之法律效果，
    自屬法律有變更，依新法第2條第1項規定，比較新、舊法結
    果，仍應適用較有利於被告之行為時法律即舊法論以連續犯
    ；又修正前同法第51條第 5款規定：「數罪併罰，分別宣告
    其罪之刑：宣告多數有期徒刑者，於各刑中之最長期以上，
    各刑合併之刑期以下，定其刑期。但不得逾二十年」，修正
    後同法第51條第 5款規定：「宣告多數有期徒刑者，於各刑
    中之最長期以上，各刑合併之刑期以下，定其刑期。但不得
    逾三十年」，均應適用修正前規定。核被告丑○○此部分所
    為係犯刑法第321條第 1項第4款之加重竊盜罪，被告丑○○
    與子○○、劉光福間就加重竊盜部分，有犯意聯絡及行為分
    擔，均為共同正犯。又被告丑○○先後多次犯行，時接式同
    ，顯係基於概括犯意為之，應依修正前刑法第56條規定論以
    一罪，並加重其刑。其利用不知情之司機寅○○、乙○○竊
    盜，係屬間接正犯。原審對被告丑○○此部分論罪科刑，固
    非無見；惟認被告丑○○與乙○○、寅○○為共同正犯，尚
    有未洽（理由詳如後述）。被告丑○○此部分上訴雖無理由
    ，惟原判決此部分既有未當，仍應連同其定執行刑部分予以
    撤銷改判。爰審酌其品行、知識程度，犯罪之動機、目的、
    手段、所生危害等一切情狀，量處如主文第 2項所示之刑，
    並與駁回上訴所處之刑定其應執行刑。
貳、寅○○、乙○○部分：
一、公訴意旨略以：寅○○、乙○○與丑○○、子○○、劉光福
    （以上子○○、劉光福2人已另不起訴處分確定）基於意圖
    為自己不法所有之概括犯意聯絡，共同於經濟部水利署第八
    河川局發包之「長濱鄉三間村海邊消波塊工程」，在91年4
    、5月施工期，連續3日晚間利用夜間無人看管之際，由丑○○操作挖土機，寅○○及乙○○駕駛砂石車，結夥盜採砂石
    而竊取該工程所產出之砂石約60餘車（每車砂石約15立方公
    尺），載運至子○○所經營之宏韋砂石廠處理後出售牟利。
    因認被告寅○○、乙○○涉有刑法第321條第1項第4款之加
    重竊盜罪嫌等語。
二、公訴人認被告寅○○、乙○○涉有加重竊盜罪嫌，無非以證
    人子○○、劉光福、黃彥博、丑○○之證言為主要論據。訊
    之被告寅○○、乙○○固不否認有於上揭時、地載運砂石，
    惟否認有竊盜犯行，均辯稱不知道砂石是盜採的等語。
三、按刑法上之竊盜罪，以行為人有竊盜之犯意為必要，苟無竊
    盜之犯意，縱有誤取他人財物之行為，亦不構成竊盜罪。經
    查：
（一）證人子○○、劉光福、黃彥博、丑○○，固均證稱被告寅
      ○○、乙○○有於上揭時、地載運盜採之砂石，惟均未證
      述被告寅○○、乙○○如何與子○○、丑○○就盜採砂石
      有如何之犯意聯絡。而證人子○○、丑○○復均供稱盜採
      砂石是其兩人合夥，證人劉光福亦供稱是其老闆子○○叫
      渠去盜採砂石的等語。已難僅據上揭證人之證言，遽認被
      告寅○○、乙○○確有竊盜之犯意。
（二）再證人丑○○在本院證稱：伊僅僱用寅○○、癸○○的車
      子1天，時間是下午5點多到8點多，癸○○的車子是由司
      機乙○○在開，並未告知寅○○、乙○○這砂石是不合法
      的等語。而被告寅○○、乙○○受僱用載運砂石之地點，
      並非荒郊野外，係為經濟部水利署第八河川局發包之「長
      濱鄉三間村海邊消波塊工程」工地。衡之常情，實難苛責
      受他人僱用載運砂石之司機被告寅○○、乙○○，就其在
      工地載運之砂石，能有盜採之認識。
（三）另證人癸○○雖於偵查中及原審結證稱：被告乙○○係受
      伊指示前往載運砂石，並知悉該砂石係盜採云云；然證人
      癸○○卻又否認其知悉砂石係盜採，其證言顯有瑕疵可指
      。經本院再傳訊證人癸○○，訊以其為何說被告乙○○知
      悉該砂石係盜採？其稱係因伊未到現場，而乙○○有到現
      場，伊想乙○○有到現場所以應該知道等語。故證人癸○○上開所稱被告乙○○知悉該砂石係盜採一節，顯屬臆測
      之詞，而不得為被告乙○○不利之證明。
（四）綜上，依公訴人所舉證據，尚無法確切證明被告寅○○、
      乙○○有有竊盜之犯意。此外，本院復查無其他積極證據
      足以證明被告寅○○、乙○○確有公訴人所指之加重竊盜
      犯行，自屬不能證明被告寅○○、乙○○犯罪。原審未詳
      加查證，遽依證人子○○、丑○○、癸○○之證言，論處
      被告寅○○、乙○○加重竊盜罪責，自有未當。被告寅○○、乙○○上訴否認犯罪，為有理由，應將原判決關於被
      告寅○○、乙○○部分撤銷，並諭知被告寅○○、乙○○
      無罪。
據上論斷，應依刑事訴訟法第369條第1項前段、第364條、第368
條、第299條第1項前段、第301條第1項前段，刑法第2條第1項前
段、第28條、第32 1條第1項第4款，修正前刑法第56條、第51條
第5款，判決如主文。
本案經檢察官戊○○到庭執行職務。
中　　華　　民　　國　　96　　年　　3 　　月　　27　　日
                        審判長法  官  何方興
                              法  官  林鳳珠
                              法  官  林德盛
以上正本證明與原本無異。
本判決竊盜部分不得上訴。
如不服本判決其餘部分，應於送達後10日內，向本院提出上訴狀
。其未敘述理由者，並應於提出上訴狀後10日內向本院補提理由
狀(須附繕本)。
                              書記官  劉妙娘
中　　華　　民　　國　　96　　年　　3 　　月　　27　　日
附錄    本判決論罪科刑法條：
貪污治罪條例第4條第1項第5款：
有下列行為之一者，處無期徒刑或 10 年以上有期徒刑，得併科
新台幣 1 億元以下罰金：
五、對於違背職務之行為，要求、期約或收受賄賂或其他不正利
    益者。
貪污治罪條例第7條：
有調查、追訴或審判職務之人員，犯第4條第1項第5款或第5條第
 1項第3款之罪者，加重其刑至二分之一。
貪污治罪條例第11條第1項、第3項：
對於第 2 條人員，關於違背職務之行為，行求、期約或交付賄賂
或其他不正利益者，處1年以上7年以下有期徒刑，得併科新臺幣
3百萬元以下罰金。
不具第 2 條人員之身分而犯前二項之罪者，亦同。
貪污治罪條例第12條：
犯第 4 條至第 6 條之罪，情節輕微，而其所得或所圖得財物或
不正利益在新台幣 5 萬元以下者，減輕其刑。
犯前條第 1 項、第 2 項之罪，情節輕微，而其行求、期約或交
付之財物在新台幣5萬元以下者，亦同。
貪污治罪條例第10條：
犯第 4 條至第 6 條之罪者，其所得財物，應予追繳，並依其情
節分別沒收或發還被害人。
前項財物之全部或一部無法追繳時，應追徵其價額，或以其財產
抵償之。
為保全前二項財物之追繳、價額之追徵或財產之抵償，必要時得
酌量扣押其財產。
貪污治罪條例第17條：
犯本條例之罪，宣告有期徒刑以上之刑者，並宣告遞奪公權。
刑法第321條第1項第4款
犯竊盜罪而有左列情形之一者，處六月以上、五年以下有期徒
刑：
四、結夥三人以上而犯之者。
